臺灣高等法院臺南分院刑事判決　　　　　　九十年度上訴字第一二五六號　　　Ｇ
　　　上　訴　人
　　　即　被　告　乙　○　○
右上訴人因偽造文書等案件，不服臺灣嘉義地方法院八十九年度訴字第三六七號中華
民國九十年六月二十二日第一審判決（起訴案號：臺灣嘉義地方法院檢察署八十九年
度偵字第三七一三號），提起上訴，本院判決如左：
      主      文
上訴駁回。
      事      實
一、乙○○前曾於民國（下同）八十二年、八十三年間犯麻醉藥品管理條例案件，分
    別經臺灣高等法院高雄分院判處有期徒刑三年二月、五年三月確定，嗣於執行中
    經裁定假釋付保護管束（假釋保護管束期滿日期為九十年十二月二日），竟不知
    悔改，與甲○○（已判刑有期徒刑五月確定）於八十九年五、六月間某日，在基
    隆市○○區○○里○○鄰○○街一三五巷七弄四號三樓丙○○之住處，與丙○○
    （另案偵辦中）基於共同之概括犯意聯絡，先各提供自己照片一張與丙○○，貼
    於真正身分證上，變造（公訴人誤載為偽造）姓名「高超群」（身分證號碼為：
    Ｚ000000000）、「徐嘉穗」（身分證號碼為：Ｚ000000000
    ）之身分證各一張，先後於附表一、二之時地、向和信、遠傳及臺灣大哥等電信
    公司，申請行動電話，足生損害於附表一、二電信公司對電信管理之正確性及高
    超群、徐嘉穗之權益。乙○○、甲○○於取得上開身分證後，即與丙○○共同基
    於行使變造身分證之概括犯意，於附表一、二時、地，申請如附表一、二之行動
    電話門號，以為行使，而以在附表一、二、行動電話門號之公司服務申請書上偽
    造「高超群」、「徐嘉穗」名義之署押，而偽造上開申請書之私文書，再將之持
    交行動電話公司辦理上開行動電話之門號申請手續，以為行使，均足以生損害於
    附表三、四電信公司對電信帳務管理之正確性及「高超群」、「徐嘉穗」二人之
    權益。乙○○、甲○○將其中共十張晶片交付予丙○○做為變造身分證之報酬後
    ；乙○○、甲○○再基於共同概括犯意之聯絡，連續於附表三、四時、地，申請
    行動電話門號，以為行使，而以在附表三、四行動電話門號之公司服務申請書上
    偽造「高超群」、「徐嘉穗」名義之署押，而偽造上開申請書之私文書，再將之
    持交行動電話公司辦理上開行動電話之門號申請手續，以為行使，均足以生損害
    於附表三、四電信公司對電信帳務管理之正確性及「高超群」、「徐嘉穗」之權
    益；乙○○並將其中二張晶片以每張新台幣（下同）一千五百元之價格賣與不知
    情之丁○○。嗣乙○○、甲○○二人於八十九年六月十二日晚間十一時許，在嘉
    義縣中埔鄉○○村○○路二四五號為警循線查獲，並扣得變造「徐嘉穗」身分證
    一張、附表四內泛亞公司行動電話用戶申請表一紙等物。
二、案經嘉義縣警察局民雄分局報告臺灣嘉義地方法院檢察署檢察官偵查起訴。
      理      由
一、上訴人即被告乙○○經合法傳喚，無正當理由於審判期日不到庭。然其於本院調
    查時矢口否認有何右揭犯行，辯稱：甲○○與丙○○共同變造身分證、偽造行動
    電話申請書、加以行使而申請行動電話等情，伊均不知悉，伊沒有與甲○○去基
    隆找丙○○，並未參與偽造文書等語。
二、經查：
  (一)被告乙○○、甲○○如何於右揭時、地變造身分證、偽造行動申請書、同意書加
    以行使等情，業經被告乙○○、甲○○於警訊時坦承不諱，復經證人丁○○於警
    訊時、原審審理中證述有以每張一千五百元向乙○○購買行動電話晶片等語明確
    （警卷第五頁、原審卷第五四頁），復有附表一、二、三、四之偽造申請書、偽
    造同意書，及申請資料附卷可查，且有變造之徐嘉穗身分證一只扣案可稽。
  (二)扣案之高超群、徐嘉穗身分證均係遺失之高超群、徐嘉穗身分證加以變造一節，
    業經證人高超群於原審審理中證述明確（原審卷第一九六頁），且徐嘉穗之真正
    身分證曾持以於八十八年五月廿二日申請行動電話，此有申請書一份在卷可憑（
    審判卷第六四至六七頁），依該份申請書上之真正徐嘉穗身分證、與扣案之徐嘉
    穗身分證觀之（警卷第十頁），均與扣案之徐嘉穗身分證外觀、字體等特徵相符
    ，是被告乙○○、甲○○持以行使之高超群、徐嘉穗身分證係以相片黏貼於真正
    身分證上加以變造，而非整個偽造，足堪認定。
  (三)自附表一、二之申請資料觀之，被告乙○○、甲○○持變造之「高超群」、「徐
    嘉穗」身分證，申請行動電話之申請書，帳單地址均為「台北縣瑞芳鎮○○路五
    二號」、帳單上之聯絡電話均為「00000000」，且集中於八十九年六月
    三日、四日申請，足見被告二人於附表一、二時、地持變造身分證、偽造申請書
    、同意書申請行動電話等情明確。
  (四)另被告乙○○、甲○○持變造之身分證，再於附表三、四之時、地偽造申請書申
    請行動電話一情，自其申請書上所附之高超群身分證影本特徵為：八十四年三月
    十八日初發、出生日期欄處年月日數字、姓名欄處高超群手寫筆跡、身分證背面
    父、母欄姓名手寫筆跡，均與附表一申請書上之身分證影本相似；另附表四之中
    華電信行動電話申請書上所留之帳單地址、電話均與附表一、二相同，均足認被
    告乙○○、甲○○另有於附表三、四時、地持變造身分證、偽造申請書、同意書
    申請行動電話情事甚明。
  (五)又被告乙○○於警訊時供稱：我的朋友丙○○叫我和我的朋友拍照片給他，他可
    以幫我們偽造身分證，是丙○○幫忙製作的（見警卷筆錄）；共同被告甲○○於
    警訊時供稱：變造身分證之來源係乙○○帶我去基隆市找他的劉姓朋友幫我們偽
    造的、警訊時所說的均實在、是我跟乙○○到基隆朋友家，拿照片給他們辦身分
    證、再拿身分證去辦手機、我去辦之前，就知道丙○○會拿走晶片（警卷、偵卷
    第九、十頁、審判卷第十八頁末四行）等情甚詳；被告乙○○所辯未前往辦理附
    表一、二行動電話等情，尚不足採。被告乙○○、甲○○與丙○○係共同基於變
    造身分證及偽造附表申請書、同意書均有之犯意聯絡，足堪認定。被告乙○○前
    開所辯無非事後卸責之詞，委無足採，本件事證明確，被告犯行堪予認定。
三、按身分證係由戶政機關該管公務員查據相關資料所制作、核發，用於表示特定人
    關於品行、能力相類之證書，屬刑法第二百十二條之特種文書，行動電話申請書
    、同意書則係屬私文書，被告變造「高超群」、「徐嘉穗」等人之身分證並偽造
    其二人名義之申請書及同意書申請行動電話自足以生損害於電信公司及「高超群
    」、「徐嘉穗」；核被告乙○○所為，係犯刑法第二百十條、第二百十二條、二
    百十六條行使變造特種文書、行使偽造私文書罪。公訴人認被告等人對於高超群
    、徐嘉穗身分證係屬偽造，尚有未洽。被告乙○○、甲○○偽造附表一、二、三
    、四「高超群」、「徐嘉穗」名義署名、指印之行為，為其偽造上開行動電話服
    務申請書、同意書之私文書之部分行為；被告二人偽造上開私文書之低度行為，
    復為其行使上開偽造私文書之高度行為所吸收，均不另論罪。被告乙○○、甲○○變造特種文書（身分證）之行為，為其行使變造特種文書之低度行為，為其行
    使變造特種文書之高度行為所吸收，亦不另論罪。被告乙○○、甲○○與丙○○
    間，就附表一、二犯行間，被告乙○○、甲○○二人就附表三、四犯行間，互有
    犯意聯絡與行為分擔，均應依刑法第二十八條論以共同正犯。又被告乙○○、甲○○二人於附表一、二、三、四前後多次行使變造特種文書、行使偽造私文書犯
    行，時間密接，手段及所犯均為犯罪構成要件相同之罪，顯係基於概括之犯意反
    覆為之，為連續犯，應依刑法第五十六條規定之規定各論以一罪，並依法加重其
    刑。公訴人雖僅起訴一部分之行使變造特種文書、行使偽造私文書之犯行，惟起
    訴部分之犯行與成罪之犯行間，既有連續犯之裁判上一罪關係，自為審判效力所
    及，本院自得併予審理。又被告所犯行使偽造私文書罪、行使變造特種文書罪間
    ，具有方法、目的之牽連關係，應依刑法第五十五條後段規定論以牽連犯，並從
    一重連續行使偽造私文書罪處斷。
四、原審以被告罪證明確，適用刑法第二十八條、第五十六條、第二百十六條、第二
    百十條、第二百十二條、第五十五條後段並審酌被告犯罪之動機、目的、手段、
    被告乙○○素行非佳、前科累累、智識程度、所生危害及犯罪後被告乙○○否認
    犯行之態度等一切情狀，量處有期徒刑壹年貳月。又扣案變造徐嘉穗身分證上相
    片欄內甲○○相片一紙，為共同被告甲○○所有供犯罪所用之物，應依刑法第三
    十八條第一項第二款規定，宣告沒收。另附表一、二、三、四行動電話服務申請
    書、同意書上「高超群」、「徐嘉穗」名義署名、指印（含扣案之泛亞行動電話
    申請書一紙，起訴書誤載為台灣大哥大行動電話），分別為被告乙○○、甲○○
    所偽造，應依刑法第二百十九條規定，宣告沒收。另變造之高超群身分證上相片
    欄之被告乙○○相片一紙，業已遭被告乙○○連同身分證丟棄，業經被告乙○○
    於警訊時陳明在卷，復無其它證據證明仍存在，爰不為沒收之宣告。本案經核原
    審認事用法俱無不合，量刑亦稱妥適，被告上訴意旨否認犯罪，指摘原判決不當
    ，並無可取，為無理由，應予駁回。
五、被告乙○○經合法傳喚，於審理期日無正當理由不到庭，不待其陳述逕行判決。
據上論結，應依刑事訴訟法第三百六十八條、第三百七十一條，判決如主文。
本案經檢察官曾銘芳到庭執行職務。
中    華    民    國      九十一      年      一      月        九      日
                                  臺灣高等法院臺南分院刑事第三庭
                                      審判長法官  黃    崑    宗
                                            法官  莊    俊    華
                                            法官  林    勝    木
右正本證明與原本無異。
如不服本判決，應於判決送達後十日內向本院提出上訴狀，其未敘述理由者並應於提
出上訴狀後十日內向本院補提理由書（應附繕本)。
                                      法院書記官  吳    秋    賢
中    華    民    國      九十一      年      一      月        九      日
附錄：本判決論罪科
刑法第二百十條：
偽造、變造私文書，足以生損害於公眾或他人者，處五年以下有期徒刑。
刑法第二百十六條：
行使第二百十條至第二百十五條之文書者，依偽造、變造文書或登載不實事項或使登
載不實事項之規定處斷。
刑法第二百十二條：
偽造、變造護照、旅券、免許證、特許證及關於品行、能力、服務或其相類之證書、
介紹書，足以生損害於公眾或他人者，處一年以下有期徒刑、拘役或三百元以下罰金
。
附表一（乙○○）：（帳單寄送地址均為：台北縣瑞芳鎮○○路五二號）
┌────────────────────────────────────
│   （股份有限公司） 晶片之                 偽造「高超群」     說明
│   公司名稱      行動電話號碼 申請時、地   署名（及申請書)
├────────────────────────────────────
│一 和信電訊 0000000000  00.6.3（基隆市某處）四枚（一式四份）原審卷157 頁
│            0000000000  00.6.3（基隆市某處）                      158頁
│ （申請書未送回總公司，依至少有一枚偽造署名認定，其申請書為一式四份）
├────────────────────────────────────
│二 遠傳 0000000000  00.6.3（基隆市某處）署名八枚（一式四份）原審卷139頁
│        0000000000  00.6.3（基隆市某處）    八枚（一式四份）原審卷140頁
│        0000000000  00.6.4（基隆市某處）    八枚（一式四份）原審卷141頁
│        0000000000  00.6.4（基隆市某處）    八枚（一式四份）原審卷142頁
│
├────────────────────────────────────
│三 台灣大哥大
│        0000000000  00.6.3（基隆市某處）署名八枚（一式四份）原審卷172頁
│                                        指印一枚                  172頁
│                           另有同意書上署名、指印各一枚           179頁
┌────────────────────────────────────
│        0000000000  00.6.3（基隆市某處）署名八枚（一式四份）原審卷178頁
│                                        指印一枚                  178頁
│                           另有同意書上署名、指印各一枚           173頁
└────────────────────────────────────
附表二（甲○○）：（帳單寄送地址均為：台北縣瑞芳鎮○○路五二號）
┌────────────────────────────────────
│（股份有限公司) 晶片之                     偽造「徐嘉穗」        說明
│ 公司名稱   行動電話號碼 申請時、地        署名及申請書
├────────────────────────────────────
│一 和信電訊 0000000000  00.6.3（基隆市某處）共八枚（一式四份）原審卷60頁
│            0000000000  00.6.3（基隆市某處）共八枚（一式四份)       61頁
├────────────────────────────────────
│二 遠傳     0000000000  00.6.3（基隆市某處）共四枚（一式四份）      70頁
│
└────────────────────────────────────
附表三（乙○○）：
┌────────────────────────────────────
│   （股份有限公司） 晶片之                 偽造「徐嘉穗」     說明
│   公司名稱  行動電話號碼  申請時、地     署名（及申請書、同意書）
├────────────────────────────────────
│   泛亞電信  0000000000    00.6.某日       六枚              原審卷150頁
│           （申請書一式三份，上有署名二枚、同意書一份，上有署名一枚)
│           （申請地：嘉義市○○○路一三五號，台灣通信興業店）
├────────────────────────────────────
│   泛亞電信  0000000000    00.6.7          六枚（一式三份）  原審卷151頁
│           （申請書一式三份，上有署名二枚、同意書一份，上有署名一枚)
│           （申請地：嘉義市○○路四八七號，全虹全美店）
├────────────────────────────────────
│   泛亞電信  0000000000    00.6.某日       六枚（一式三份）  原審卷152頁
│           （申請書一式三份，上有署名二枚、同意書一份，上有署名一枚)
│           （申請地：嘉義市○○○路一三五號，台灣通信興業店）
└────────────────────────────────────
附表四（甲○○）：
┌────────────────────────────────────
│   （股份有限公司） 晶片之                  偽造「徐嘉穗」     說明
│   公司名稱  行動電話號碼   申請時、地      署名及申請書
├────────────────────────────────────
│中華電信 0000000000  00.6.9（嘉義市巨報廣告社）共三枚（一份）原審卷132頁
├────────────────────────────────────
│泛亞電信  0000000000 00.6.某日              共六枚（一式三份）原審卷46頁
│            （申請地點為：嘉義縣中埔鄉○○村○○路九○七號大新通信行）
│註：扣案之行動電話申請書即此份。
└────────────────────────────────────
